【裁判字號】    98,消債更,85
【裁判日期】    980703
【裁判案由】    更生事件
【裁判全文】
臺灣板橋地方法院民事裁定            98年度消債更字第85號
聲  請  人  甲○○
上列當事人因消費者債務清理事件聲請更生，本院裁定如下：
    主  文
聲請人甲○○自中華民國九十八年七月三日下午四時起開始更生
程序。
本件得由司法事務官進行更生程序。
    理  由
一、按債務人與金融機構協商成立者，不可聲請更生或清算。但
    因不可歸責於己之事由，致履行顯有重大困難者，不在此限
    ；本條例施行前，債務人依金融主管機關協調成立之中華民
    國銀行公會會員辦理消費金融案件無擔保債務協商機制與金
    融機構成立之協商，準用前項之規定，消費者債務清理條例
    第151條第 5項、第6項分別定有明文；再按法院開始更生程
    序之裁定，應載明其年、月、日、時，並即時發生效力；法
    院裁定開始更生或清算程序後，得命司法事務官進行更生或
    清算程序，復為同條例第45條第1項、第16條第1項前段所明
    定。
二、本件聲請意旨略以：聲請人目前債務總金額為新臺幣（下同
    ）1,125,473 元，有不能清償債務之情事，消費者債務清理
    條例施行前，曾於民國95年依照中華民國銀行公會會員辦理
    消費金融案件無擔保債務協商機制，與最大債權金融機構萬
    泰商業銀行股份有限公司（下稱：萬泰銀行）達成協商，雙
    方約定聲請人自95年11月起，分96期，利率5%，每月10日以
    14,433元依各債權銀行債權金額比例清償各項債務，至全部
    清償為止，然以當時聲請人任職於中國電視公司附設美容部
    ，每月薪資僅約20,000元，繳交前開協商款項後，每月僅餘
    約 5,500元左右，已難支應聲請人的基本開銷，且協商之後
    聲請人配偶陳鵬仁亦因工作不順利，導致收入不穩定，無法
    資助聲請人，且長女陳○心又剛出生，家庭開銷日益增大，
    期間雖得親友資助及以保單借款勉強繳納數期，但仍無法長
    期維持，終致聲請人於96年 9月繳款後毀諾，聲請人毀諾係
    因萬泰銀行於協商時，完全未考量聲請人之還款能力及基本
    生活之維持，逕自要求超出聲請人所能負擔的還款金額，致
    其無力履行而毀諾，聲請人毀諾應確有不可歸責於己致履行
    顯有重大困難之事由，而其無擔保或無優先權之債務總額未
    逾1,200 萬元，復未經法院裁定開始清算程序或宣告破產，
    依法自得聲請更生程序，爰請裁定更生等語。
三、查聲請人之主張，業據其提出協商協議書、財政部臺北市國
    稅局綜合所得稅各類所得資料清單、戶籍謄本 2紙、財團法
    人金融聯合徵信中心債權人清冊、繳款轉帳紀錄等件附卷可
    參，並有萬泰銀行民事消債事件陳報狀1 份在卷可參，應可
    認為真正，且由上開證據資料觀之，堪認聲請人所以無法繼
    續再支付上開協商款項，乃肇係於協商當時未能衡酌聲請人
    之經濟狀況，且未能預留聲請人長女出生後之生活開銷，而
    擬定出聲請人不足以負擔之還款方案，造成聲請人因而無力
    履行發生毀諾情事，足見確係因客觀上有不可歸責於聲請人
    之事由所致，並非聲請人主觀上之惡意不履行，參以消費者
    債務清理條例係旨在使陷於經濟上困境之消費者，得以謀求
    更生機會，並妥適調整債權人及利害關係人權利義務關係之
    立法目的（見本條例第1 條立法理由），且於本條例施行前
    ，債權銀行乃具有經濟上強勢地位，債務人尚欠缺適當消費
    者債務更生途徑以觀，尚不能謂債務人同意接受上開根本無
    力履行協商條款之情狀，有何加以非難之必要，自屬不可歸
    責於聲請人之事由。揆諸前開說明，堪認聲請人毀諾係有非
    可歸責於己之事由，且本件又查無聲請人有消費者債務清理
    條例第6 條第3 項、第8 條或第46條各款所定駁回更生聲請
    之事由存在，則聲請人聲請更生應屬有據，並依上開規定命
    得由司法事務官進行本件更生程序，裁定如主文。
四、至於聲請人於更生程序開始後，應另提出足以為債權人會議
    可決或經法院認為公允之更生方案以供採擇，俾免更生程序
    進行至依消費者債務清理條例第61條規定應行清算之程度，
    附此說明。
中    華    民    國    98    年    7     月    3    日
                  民事第三庭  法  官  邱靜琪
上為正本係照原本作成
本件不得抗告
本裁定已於98年7月3日下午4時公告。
中    華    民    國    98    年    7     月    3    日
                              書記官  鄭美莉


司法院資訊處製作；財團法人民間司法改革基金會備份。
